臺灣新竹地方法院簡易庭民事小額判決　 96年度竹小字第271號
原　　　告　美商美國環球產物保險有限公司台灣分公司
法定代理人　甲○○
訴訟代理人　丙○○
被　　　告　乙○○
上列當事人間損害賠償事件，本院於96年7月5日辯論終結，判決
如下：
    主  文
被告應給付原告新臺幣柒仟零貳拾壹元，及自民國九十六年四月
二十三日起至清償日止，按年息百分之五計算之利息。
原告其餘之訴駁回。
訴訟費用新臺幣參佰元由被告負擔，新台幣柒佰元由原告負擔。
本判決第一項得假執行。
    事實及理由
一、原告起訴主張，被告駕駛CW-1663號自用小客車，於民國94
    年6 月19日在新竹市○○路全國加油站前，因左轉不慎撞毀
    原告所承保之由訴外人劉昇岱駕駛之ZR-2648號自用小客車
    （所有權人為駕駛人之夫陳世哲），致ZR-2648號自用小客
    車受有損害，因而支出修理費新台幣（下同）17,172元，爰
    依據保險法第53條第1項規定及民法第191條之2，代位所有
    權人請求被告賠償修理費。並聲明請求被告給付17,172元及
    自支付命令聲請狀送達翌日即96年4月23日起至清償日止，
    按年利率百分之五計算之利息。
二、被告則抗辯，本件交通事故發生時，其已由北大路左轉完成
    ，在內側車道受前車阻擋而停車（因前有紅綠燈號誌之經國
    路十字路口），其在停止狀態而遭原告所承保之車輛撞擊，
    其並無過失，且本件交通事故，被告所有之車輛CW-1663號
    亦受有二萬八仟元修理費之損失，請求抵銷應賠償之金額。
    另本件車禍並未請求鑑定，原告主張被告就本件車禍有過失
    等語並不實在，且亦不曾向被告請求賠償。並聲明：駁回原
    告之訴，訴訟費用由原告負擔。
三、本件之爭執要點：
（一）本件車禍兩造是否有過失？過失程度？
（二）兩造車輛修復必要之費用如何？
四、法院得心證之理由
（一）訴外人劉昇岱駕駛原告承保之ZR-2648與被告所駕駛之CW-
      1663號，在上開時地發生碰撞，兩車並均受有損害之事實
      ，業經本院向新竹市警察局交通隊第二分隊調閱道路交通
      事故現場圖、道路交通事故調查報告表（一）（二）、劉
      昇岱、被告之談話紀錄表各乙件及現場照片六張為證，堪
      信為真。兩造雖均辯稱對本件交通事故之發生並無過失云
      云。惟查，被告之行駛路線為自北大路左轉民生路，欲進
      入民生路之內側車道行駛，訴外人劉昇岱之行駛路線係由
      民生路直行經國路方向，經過肇事路口時靠左行駛欲轉換
      至內側車道行駛等情，亦有被告及訴外人劉昇岱在交通隊
      之談話記錄及現場照片可證。按汽車行駛至無號誌交岔路
      口，車道數相同時，轉彎車應暫停讓直行車先行；又汽車
      行駛時，駕駛人應注意車前狀況及兩車併行之間隔，並隨
      時採取必要之安全措施，道路交通安全規則第94條第3項
      、第102條第1項第2款定有明文。由兩車肇事前之行駛動
      向及兩車肇事後均停止在民生路內側車道入口處之位置推
      斷，本件車禍肇事之原因係因被告之左轉車並未禮讓訴外
      人之直行車，即貿然進入民生路內側車道，而訴外人直行
      車欲靠左切換至內側車道，亦未注意左側被告之來車，未
      與被告駕駛之車輛保持安全距離，而發生碰撞。因此，被
      告及訴外人劉昇岱對於本件交通事故之發生均有過失，且
      過失比例各百分之五十，原告辯稱訴外人劉昇岱無過失或
      被告辯稱其駕駛行為無過失云云，均非可採。
（二）被告雖抗辯距離肇事路口不遠處即為經國路之十字路口，
      該路口設有紅綠燈號誌，其在本件交通事故發生時，因受
      前方車輛阻擋之故，係在靜止下遭訴外人劉昇岱撞擊云云
      。然按當事人主張有利於己之事實者，就其事實有舉證之
      責任，民事訴訟法第277條前段定有明文。肇事路口前方
      雖接有設置紅綠燈號誌之經國路十字路口，但經國路十字
      路口在綠燈狀態，車輛即可前進，非必定停有車輛，阻擋
      被告前進，故並未能推論被告左轉進入民生路後，當然受
      該路口號誌或號誌下之車輛影響而必須停車，進而推論其
      在本件交通事故發生時係處於靜止狀態。而被告辯稱其因
      經國路路口前方之車輛而停車，係在靜止狀態下遭訴外人
      劉昇岱撞擊，此為有利於被告之事實，應由被告負舉證責
      任。惟被告並未就此部分舉證證明之，故尚難採信被告此
      部分之辯解。
（三）按因故意或過失不法侵害他人之權利者，負損害賠償責任
      ；又汽車、機車或其他非依軌道行駛之動力車輛，在使用
      中加損害於他人者，駕駛人應賠償因此所生之損害；不法
      毀損他人之物者，被害人得請求賠償其物因毀損所減少之
      價值，民法第184條第1項前段、第191條之2、第196條分
      別定有明文。又物被毀損時，被害人除得依據民法第196
      條請求賠償外，並不排除民法第213條至第215條之適用，
      依民法第196 條請求賠償物被毀損所減少之價額，得以修
      復費用為估定之標準，但以必要者為限（例如：修理材料
      以新品換舊品，應予折舊），亦有最高法院77年度第9次
      民事庭會議決議、同院73年度台上字第1574號判決可資參
      照。查本件原告主張其承保之車輛ZR-2648號因本件交通
      事故受損，更換零件5,688 元、工資10,667元，復含營業
      稅百分之五，共計支出修理費17,172元，業據原告提出汽
      車理賠申請書、估價單、發票各乙件為證，堪信為真。又
      原告請求被告賠償受損車輛所減少之價額，應以必要者為
      限，而原告所承保之系爭車輛係92年11月出廠，有汽車車
      籍查詢資料可憑，算至本件事故發生時（即94年6月19日
      ）已使用1年8個月（未滿1月者以1月計），依前揭說明，
      其以新品取代舊品間之差價應予折舊扣除。是故關於原告
      所承保系爭車輛因毀損所減少之價額，既得以必要之修復
      費用為估定之標準，則依原告所提估價單之記載，更新零
      件費用合計為5972元（含稅），本院依行政院公布之「固
      定資產耐用年數表」及「固定資產折舊率表」，採定率遞
      減法計算其折舊，即自用小客車耐用年數5年，每年折舊
      率千分之369，是原告承保系爭車輛更新零件折舊後金額
      應為2,841元 (計算方式詳附表所示)。從而，原告得請求
      被告賠償修復系爭車輛之工資11,200元、折舊後之零件材
      料金額2,841元，合計為14,041元【計算式為：
      2,841 ＋11200＝14,041】。
（五）按原告承保ZR-2648號自用小客車，代位行使所有權人之
      損害賠償請求權，就承保車輛所造成之損失，駕駛人劉岱
      昇應負擔百分之五十，被告應負擔百分之五十。因此，原
      告得向被告請求之金額應為所受損失之百分之五十，即
      7,021元。雖被告就本件交通事故亦受有損失，但原告係
      代位行使所有權人陳世哲之損害賠償請求權，依據民法第
      334條所規定之抵銷要件，需以二人互負債務，而其給付
      種類相同，並均屆清償期者，各得以其債務，與他方之債
      務，互為抵銷。對被告負有賠償義務為訴外人劉昇岱而非
      所有權人陳世哲，而原告係代位陳世哲向被告請求損害賠
      償，故被告雖得對訴外人劉昇岱請求賠償之上開金額，但
      因不符合抵銷之要件而不能主張抵銷。
（六）綜上所陳，原告依據保險代位及侵權行為法律關係，請求
      被告賠償其所承保車輛所生之損害在7,021元之範圍內，
      應予准許，超過此部分之範圍，為無理由，應予駁回。
（七）本件係小額訴訟事件，依據民事訴訟法第436之20條規定
      ，為被告敗訴之判決部分，依職權宣告假執行。
（八）訴訟費用之負擔：民事訴訟法79條。
中　　華　　民　　國　　96　　年　　7　　月　　19　　日
                  民事第一庭    法　官　黃珮禎
以上正本係照原本作成。
如對本判決上訴，須於判決送達後20日內向本院提出上訴
（須按他造當事人之人數附繕本）。
中　　華　　民　　國　　96　　年　　7 　　月　　19　　日
                                書記官　江靜玲
附表
┌───────────────────────────────────┐
│車牌號碼ZR-2648號自用小客車更新零件費用折舊之計算                     │
├──────┬──────────┬─────────────────┤
│第一年折舊  │5972×0.369＝2204   │0000－0000＝3768                  │
├──────┼──────────┼─────────────────┤
│第二年折舊  │3768×0.369x8/12＝  │0000－000＝2841                   │
│            │927                 │                                  │
├──────┴───┬────────────────────────┤
│時價亦即折舊後之金額│ 2841                                           │
├──────────┴────────────────────────┤
│備註：上列計算小數點以下均四捨五入，超過五年之折舊不再列計            │
└───────────────────────────────────┘
